臺灣高等法院臺南分院刑事判決
上　訴　人　臺灣嘉義地方法院檢察署檢察官
被　　　告　甲○○
選任辯護人　乙○○　律師
上列上訴人因殺人未遂案件，不服臺灣嘉義地方法院九十三年度
訴字第三二四號中華民國九十四年一月十四日第一審判決（起訴
案號：臺灣嘉義地方法院檢察署九十三年度偵字第四二七八號）
，提起上訴，本院判決如下：
    主  文
原判決撤銷。
甲○○傷害人之身體，處有期徒刑陸月，如易科罰金，以參百元
折算壹日。
    事  實
一、甲○○於民國九十三年四月十八日晚間十一時三十分許，在
    其弟何明典位於嘉義縣朴子市○○里○○路三十六之一號住
    處前之庭院飲酒後 (惟尚未達精神耗弱之程度），因見居住
    在同路段之丙○於返家途中經過並看其一眼，致心生不悅，
    竟基於傷害之故意，自桌上拿起一把長約十五公分之牛排刀
    ，對丙○稱：「只是看，沒有打招呼？」等語後，即持上開
    牛排刀向丙○之腹部猛刺一刀，嗣其見丙○受傷後，經丙○
    要求，旋以機車搭載丙○送醫救治，丙○因而受有腹部穿刺
    傷併大腸穿刺穿孔、腹膜炎併休克及腸阻塞等傷害。
二、案經丙○訴由嘉義縣警察局朴子分局移送臺灣嘉義地方法院
    檢察署檢察官偵查起。
    理  由
甲、證據能力部分：
一、按被告以外之人於審判外之陳述，雖不符前四條之規定，而
    經當事人於審判程序同意作為證據，法院審酌該言詞陳述或
    書面陳述作成時之情況，認為適當者，亦得為證據。當事人
    、代理人或辯護人於法院調查證據時，知有第一百五十九條
    第一項不得為證據之情形，而未於言詞辯論終結前聲明異議
    ，視為有前項之同意刑事訴訟法第一百五十九條之五定有明
    文。
二、查本件被告犯罪事實之證據方法，詳如起訴書及原審判決書
    所引之證據等證據，詳如（一）證人丙○之證述（二）診斷
    證明書二紙（三）財團法人長庚紀念醫院嘉義分院93年10
    月22日（93）長庚院嘉字第八八六號函文（四）被害人衣物
    及受傷照片、指認照片（五）證人何明典之證詞（六）出院
    病歷摘要等證據，被告及辯護人均同意列入證據方法（見本
    院卷第三三頁、四九頁），是本院審酌該言詞陳述或書面陳
    述作成時之情況，認為適當，自得採為證據能力，先行明
    。
乙、實體部分：
一、右揭事實，業據被告甲○○於原審及本院審理中坦白承認（
    見原審卷第八三頁、本院卷三二、三三頁），核與證人即被
    害人丙○於警詢、偵查及原審審理中所證述之情節大致相符
    ，並有診斷證明書二紙、財團法人長庚紀念醫院嘉義分院九
    十三年十月二十二日（93長庚院嘉字第八八六號函文一紙、
    被害人衣物及受傷照片六幀在卷可稽（見警卷第十四頁、十
    六至廿三頁、原審卷第四六頁），被告之自白與事實相符。
    本件事證明確，被告犯行堪以認定，應予依法論科。
二、按有關殺人與傷害認定與判斷之準則與順序，其情形如下：
    、「殺意」為判斷殺人與傷害之第一要件。「殺意」包括
    有無死亡之預見。按殺人與傷害人致死之區別，應以有無殺
    意為斷，其受傷之多寡，及是否為致命部位，有時雖可藉為
    認定有無殺意之心證，究不能據為絕對標準（最高法院十八
    年度上字第一三０九號判例）。殺人與傷害致死之區別，
    即在下手加害時有無死亡之預見為斷。至受傷處所是否致命
    部位，及傷痕之多寡，輕重如何，僅足供認定有無殺意之參
    考，原不能為區別殺人與傷害人致死之絕對標準（最高法院
    十九年度上字第七一八號判例）。
三、被告與被害人丙○二人，並未有何深仇大恨之情事，實無證
    據證明被告有何非殺死被害人不可之動機。又本件之發生，
    純係突發事件，尚難憑此突發事件，即遽認被告因此萌生殺
    害對方之意。再查被告持上開牛排刀向被害人丙○之腹部猛
    刺一刀，嗣其見被害人丙○受傷後，即向被害人丙○表示是
    否由其送被害人丙○去醫院，經被害人丙○要求，旋以機車
    搭載丙○送醫救治，為被害人丙○於警詢所供明在卷（見警
    卷第一、二頁），是被告果係有欲殺害被害人之故意，依常
    情判斷，理應會持續持刀以繼續砍殺，焉有向被害人詢問是
    否要送被害人去醫院救治之理，堪認被告持牛排刀刺被害人
    之時，應僅有傷害之故意，尚無殺人之意思，至堪認定。原
    審審理時蒞庭公訴人亦當時表示被告係基於傷害犯意，屬刑
    法普通傷害罪行（見原審卷第八二頁）。
四、核被告所為，係犯刑法第二百七十七條第一項之普通傷害罪
    。起訴書原認被告所為係犯刑法第二百七十一條第二項、第
    一項之殺人未遂罪，惟此業據公訴人於原審審理中變更犯罪
    事實及起訴法條為刑法第二百七十七條第一項之普通傷害罪
    ，如前所述，是本件並無變更起訴法條之問題，併此明。
五、原審以被告罪證明確，而予論罪科刑，固非無見，惟查被告
    之行為係屬傷害範疇，非為殺人之故意行為，原審並未於理
    由內予以說明，有理由欠備之可議，公訴人上訴意旨，以被
    告之傷害對被害人傷害甚大，且犯罪後未探視被害人，至今
    尚未與被害人成立和解，原審量刑太輕，指摘原判決不當，
    雖非可取，詳如前述，惟原判決既有上開可議之處，自屬無
    可維持，應由本院撤銷改判。爰審酌被告犯罪之動機、目的
    、手段、被害人所受之傷害，犯罪後之態度尚可，且告訴人
    丙○對於被告賠償新台幣六十萬元，當庭表示同意接受（見
    本院卷第五十頁），及於原審時亦供述：如被告賠償，伊也
    可以不追究等語之一切情狀（見原審卷第九十一頁），量處
    如主文第二項所示之刑，並諭知易科罰金之折算標準。至被
    告用以傷害被害人之牛排刀一把，因被告否認為其所有，亦
    查無其他證據證明該把牛排刀係被告所有，且未扣案（見原
    審卷第八八頁），爰不予宣告沒收。
據上論斷，應依刑事訴訟法第三百六十九條第一項前段，第三百
六十四條，第二百九十九條第一項前段，刑法第二百七十七條第
一項，第四十一條第一項前段，罰金罰鍰提高標準條例第一條前
段、第二條，判決如主文。
本案經檢察官劉欽銘到庭執行職務。
中　　華　　民　　國　　94　　年　　5 　　月　　26　　日
                  刑事第一庭    審判長法  官  田平安
                                      法  官  侯明正
                                      法  官  蔡長林
以上正本證明與原本無異。
不得上訴。
　　　　　　　　　　　　　　　　　　　書記官  劉岳文
中　　華　　民　　國　　94　　年　　5 　　月　　30　　日
附錄：本判決論罪科
中華民國刑法第二百七十七條第一項：
傷害人之身體或健康者，處三年以下有期徒刑、拘役或一千元以
下罰金。
